【裁判字號】    99,交抗,188
【裁判日期】    990727
【裁判案由】    聲明異議
【裁判全文】
臺灣高等法院高雄分院刑事裁定         99年度交抗字第188號
抗  告  人
即受處分人  甲○○
上列抗告人因違反道路交通管理處罰條例聲明異議案件，不服臺
灣高雄地方法院中華民國99年3 月5 日裁定（99年度交聲字第18
號），提起抗告，本院裁定如下：
    主  文
抗告駁回。
    理  由
一、原處分意旨略以：抗告人即受處分人甲○○於民國98年5 月
    12日17時40分許，騎乘其所有車牌號碼KL8-956 重型機車，
    沿高雄市○○街，由東向西行駛，至鼓元街與壽山街路口時
    ，因「不按遵行之方向行駛」之違規，適楊智浩騎乘車牌號
    碼J7H-856 重型機車搭載乘客1 名，沿壽山街由北向南駛來
    ，閃避不及，2 車發生碰撞事故，楊智浩所搭載之乘客倒地
    受傷，而另有「違反道路交通安全規則肇事致人受傷」之違
    規，經警到場處理，並予製單舉發後，爰依道路交通管理處
    罰條例第45條第1 款、第61條第3 項、第63條第1 項之規定
    ，裁處抗告人人罰鍰新臺幣（下同）1,800 元，並記違規點
    數共7 點等語。
二、抗告人提起抗告未敘明抗告理由，而依其原聲明異議意旨略
    以：抗告人沿鼓元街行駛至壽山街路口時原想右轉，但看到
    鼓元街上禁止右轉之標誌，而正打算左轉之際，即發生碰撞
    事故，且抗告人的機車正面與相對人的機車左前側為撞擊點
    ，故抗告人確係按遵行之方向行駛，又本件事故若抗告人有
    過失責任，相對人豈未提出民、刑事訴訟？原處分顯有違誤
    ，為此聲明異議請求撤銷原處分云云。
三、按汽車駕駛人，爭道行駛有不按遵行之方向行駛之情形者，
    處600 元以上1,800 元以下罰鍰；並記違規點數1 點；汽車
    駕駛人，駕駛汽車違反道路交通安全規則，因而肇事致人受
    傷者，記違規點數3 點，道路交通管理處罰條例第45條第1
    款、第63條第1 項第1 款及第61條第3 項前段分別定有明文
    。又依同條例第3 條第8 款規定，該條例所稱汽車，包含機
    器腳踏車在內，是機車駕駛人亦有上開規定之適用。
四、經查：
  (一)抗告人於上開時、地，騎乘機車與楊智浩所騎機車發生撞擊
    交通事故，楊智浩所搭載之乘客倒地受傷乙情，為抗告人所
    不爭執，並有道路交通事故現場圖1 份、現場照片12張等在
    卷可稽。
  (二)本件抗告人雖以前詞置辯，惟查：抗告人與楊智浩發生事故
    地點係在鼓元街由東向西行進方向之右側與壽山街路口乙節
    ，有前揭道路交通事故現場圖及現場照片足佐，抗告人雖辯
    稱其係打算左轉，惟鼓元街近壽山街路口之停止線前設有禁
    止右轉標誌，該標誌明顯未有障礙物，且該路口為丁字路口
    等情，有事故現場路口相片二張在卷可稽（見原審卷第18頁
    ），抗告人既已見鼓元街上停止線前設有禁止右轉標誌，衡
    情，其行進路線應靠近鼓元街由東向西行進方向之左側，此
    時事故地點豈會在鼓元街右側進入壽山街路口處？再者，抗
    告人自承其機車車頭與楊智浩的機車左前側為撞擊點，倘抗
    告人按遵行之方向行駛，即於路口左轉行駛，縱其機車與對
    方機車發生碰撞，撞擊位置應係在抗告人機車之車後方或車
    身處而非車頭甚為灼然。準此，抗告人確有「不按遵行之方
    向行駛」之違規行為無疑。其上開所辯，尚難採信。
  (三)至道路交通事故之肇事責任究應由何人負責乙節，事實上與
    抗告人上開之違規行為並無必然之關聯。質言之，縱令上開
    交通事故之肇事責任與抗告人完全無關，亦不能改變抗告人
    違規行車之事實。況楊智浩未對抗告人提出刑事告訴或民事
    訴訟之原因多端，不一而足，尚難以對方未提出訴訟，即認
    抗告人未有上開違規事實，是抗告人此部分辯解，亦非可採
    。
  (四)綜上所述，抗告人確有「不按遵行之方向行駛」、「違反道
    路交通安全規則肇事致人受傷」之違規，堪以認定。
五、原審認：原處分機關依違反道路交通管理處罰條例第45條第
    1 款、第61條第3 項、第63條第1 項、違反道路交通管理事
    件統一裁罰基準及處理細則第43、44、67條等規定，裁處抗
    告人「不按遵行之方向行駛」罰鍰1,800 元，並記違規點數
    1 點，及「違反道路交通安全規則肇事致人受傷」記違規點
    數3 點等情，並無違誤，抗告人指摘原處分不當，顯無理由
    ，應予駁回。併敘明：按聲明異議應以交通違規行為為標的
    ，非以處罰項目為範圍，既原處分其餘項目與其交通違規行
    為是否存在無從分離，法院自應一併予以審理。本件抗告人
    除違反前揭規定外，並無其他違規情節，有高雄市政府交通
    大隊案件查詢明細表1 份可按，自不得另為裁罰記違規點數
    3 點，原處分竟再對抗告人裁罰記違規點數3 點，顯有未合
    。是抗告人指摘原處分不當，雖無理由，然原處分既有上開
    未合之處，自應由法院將該「裁罰記違規點數3 點」撤銷。
    經核並無違誤，抗告人未附理由猶提抗告，顯屬無據，應予
    駁回。
六、據上論結，應依道路交通案件處理辦法第26條，刑事訴訟法
    第412 條，裁定如主文。
中    華    民    國    99    年    7     月    27    日
                  刑事第一庭    審判長法  官  周賢銳
                                      法  官  徐美麗
                                      法  官  施柏宏
以上正本證明與原本無異。
不得再抗告。
中    華    民    國    99    年    7     月    27    日
                                      書記官  魏文常

司法院資訊處製作；財團法人民間司法改革基金會備份。
